臺灣高等法院刑事判決
110年度上訴字第3805號
上  訴  人  
即  被  告  陳德旺



上列上訴人因傷害等案件，不服臺灣新北地方法院110年度訴字
第248號，中華民國110年10月26日第一審判決（起訴案號：臺灣
新北地方檢察署109年度偵字第38052號），提起上訴，本院判決
如下：
    主  文
上訴駁回。
    事  實
一、陳德旺於民國109年8月18日11時58分許，騎乘車牌號碼000-
    000號普通重型機車，行經新北市新莊區堤外便道10公里處
    時，因認白雲所騎乘車牌號碼000-0000號普通重型機車故意
    超車，竟基於妨害他人行使權利之強制犯意，沿路追趕白雲
    ，並對白雲按喇叭、逼車及伸出右腿欲踢踹白雲上開機車，
    以此強暴方式影響白雲行車方向，使白雲被迫往旁邊騎，而
    妨害白雲騎車行駛於道路之權利。待白雲因紅燈停下機車後
    ，陳德旺又基於傷害他人身體之犯意，徒手毆打白雲配戴安
    全帽之頭部一下，致白雲之安全帽碰撞臉部，因而受有左臉
    挫傷之傷害。嗣經白雲報警處理，始悉上情。
二、案經白雲訴由新北市政府警察局新莊分局報告臺灣新北地方
    檢察署檢察官偵查起訴。
    理  由
壹、證據能力部分：
一、本判決下引具傳聞性質之各項供述證據，經本院於審判期日
    調查證據時提示並告以要旨後，未據當事人於言詞辯論終結
    前就證據能力部分有所異議（見本院卷第51至52頁、第82至
    83頁），本院審酌上開證據資料製作時之外部情狀，尚無違
    法不當及證明力明顯過低之瑕疵，認以之作為證據應屬適當
    ，揆諸刑事訴訟法第159條之5規定，應均有證據能力。
二、至本件認定犯罪事實所引用之非供述證據，並無證據證明係
    公務員違背法定程式所取得，亦查無顯不可信或不得作為證
    據之情形，且經本院於審判期日依法進行證據之調查、辯論
    ，被告於訴訟上之程序權即已受保障，亦應有證據能力。
貳、認定犯罪事實所憑之證據及理由：　　
一、訊據被告固坦承其於上開時、地，確有與告訴人白雲因行車
    糾紛有所爭執之事實，惟矢口否認有何強制及傷害犯行，辯
    稱：那天我是要去樹林祭拜我母親，那條路也是我要走的，
    是告訴人先超車在前，導致我緊急煞車右手受傷，告訴人車
    速非常快，我有按喇叭，她沒有停下來，是等紅綠燈，告訴
    人慢下來我才攔到她。我那時候一時氣憤有拍告訴人安全帽
    ，但是我認為是輕拍，當時告訴人去派出所的時候，警員沒
    有看到她臉部受傷，如果有受傷那時候應該最明顯。說我腳
    踢她並沒有證據，如果有也是因為我的腳因為生病，緊張的
    時候會抽筋，我沒有故意踢告訴人等語。
二、查被告於上開時間騎乘前揭機車行經新北市新莊區堤外便道
    10公里處時，因認告訴人騎乘機車故意超車，遂沿路按鳴喇
    叭要告訴人停下來，待告訴人停等紅燈後，被告有以手拍告
    訴人所戴安全帽一下等事實，業據證人即告訴人白雲於警詢
    、偵查及原審證述明確（見109年度偵字第38052號卷【下稱
    偵卷】第6至7頁、第26頁反面至第27頁、原審110年度訴字
    第248號卷【下稱原審卷】第120至129頁），並有車牌號碼0
    00-000號普通重型機車車籍資料、在場目擊證人楊燦銓所提
    供行車紀錄器影片翻拍照片附卷可稽（見偵卷第12頁、第13
    頁），且為被告所坦承或不爭執（見偵卷第4至5頁、第27頁
    ；原審卷第38至39頁、第140頁；本院卷第50頁、第82至85
    頁），是此部分之事實應堪認定。
三、證人即告訴人白雲歷次證述部分：
㈠、證人白雲於警詢時證稱：對方當時把我沿路逼車，行駛過程
    不斷對我辱罵，還不斷伸出右腳踢我車身，直到後來被他逼
    車逼到新莊區堤外便道10K處我才被他攔下。…他將我攔下後
    就說我剛剛在前方位置騎車時有嚇到他，他說我在騎什麼車
    ，並不斷朝我罵一些難聽的話，後來就朝我左臉揮手攻擊，
    導致我的左臉紅腫受傷等語（見偵卷第6頁反面）。
㈡、其於偵查中證稱：被告一直追我、逼車，遇到紅燈停下時，
    被告打我安全帽左邊；被告一直逼我停下來，讓我不能騎走
    等語（見偵卷第26頁反面）。
㈢、其於原審審理時具結證稱：被告一直追我，要逼我停下來。
    他那時騎到我旁邊，就開始罵，逼我停下來。…（妳所謂『逼
    妳的車』，是如何逼？）我騎這邊，他就一直騎過來，要讓
    我停下來。…他一直叫我停下來，車子一直靠近我的車子，
    還伸腿來踢我的車，只是沒有被他踢到而已。…（妳當時後
    來到何處才停止？）前面紅燈，沒有辦法不停，一定要停。
    被告也停下來，他就一直罵我，手就打過來打到我安全帽上
    。…因為我戴著安全帽就打在安全帽上。…一下子敲下去，就
    覺得有嗡一下。…安全帽有敲到我臉。我是戴半罩式安全帽
    ，…有撞到我臉頰。…（往妳車身靠的意思是他車頭會故意往
    妳的車身撇嗎？）對，他就是要逼我停下來。（妳有因此而
    必須要把車子稍微再往更右邊靠嗎？）我肯定要往旁邊靠，
    不然就被他踢到了，他還伸腿踢我。…離我最近時，龍頭跟
    龍頭快接在一起。…他就在我旁邊，我如果還要動的話就出
    問題了，我就往旁邊挪，盡量不被他擦到等語（見原審卷第
    121至128頁）。
㈣、經核證人即告訴人白雲前開於警詢、偵查及原審所為之證述
    內容，就被告確有以按鳴喇叭、靠近逼車、試圖以腳踹告訴
    人機車方式以影響告訴人行向迫使其停車，停車後被告並徒
    手毆打告訴人所戴安全帽致傷及其左臉頰而紅腫等主要過程
    之基本事實，前後所述尚屬一致，並無明顯矛盾或瑕疵可言
    ，是其證詞在有補強證據（如後述）之情況下，應可作為認
    定被告犯罪事實之依據。
四、白雲之證述內容並有下列補強證據可資佐證為真：
㈠、勘驗楊燦銓所駕車輛行車紀錄器檔案部分：
　⒈經檢察官勘驗上開行車紀錄器檔案結果為：被告騎乘機車在
    告訴人騎乘機車之左邊，被告嗣騎乘機車往右方、告訴人機
    車處逼車；被告騎乘機車沿路追趕告訴人機車，二機車在紅
    燈前停下（見偵卷第29頁之檢察官勘驗筆錄）。
　⒉原審當庭勘驗行車紀錄器檔案結果略以：
　  11：57：48身穿藍色上衣之告訴人出現於畫面左側。
　  11：57：55身穿卡其色上衣、及膝短褲之被告出現於畫面，
　　          和告訴人同向。
　  11：57：59被告自原本行駛之內線切向外線，直追告訴人。
　  11：58：12被告追上告訴人。
　  11：58：19被告持續在告訴人車前、車後，並沿路靠近告訴
　　          人。
　  11：58：48被告、告訴人並排停等紅燈，被告欲找告訴人理
　　          論。
　　（見原審卷第40至41頁之勘驗筆錄）
　⒊本院當庭勘驗上開行車紀錄器檔案結果：　
　　證人楊璨銓原與被告及告訴人行車路線不同，一直到檔案時
    間4分鐘的時候，進入堤外道路時，才遇到被告及告訴人機
    車，告訴人機車在前面，被告在後面，被告往前加速行駛後
    ，一度與告訴人機車並行，之後稍微落後，在之後雙方並行
    到前方紅綠燈停等，被告即作勢下車的動作（檔案結束）。
    過程中無法清楚辨識被告是否有伸出腳踢告訴人機車動作（
    見本院卷第52頁之勘驗筆錄）。
　⒋綜上勘驗結果可知，被告確有持續追趕告訴人機車之行為，
    且過程中一度非常接近告訴人機車並行，與一般正常駕駛行
    為有異，自堪認告訴人所述遭被告靠近逼車等情，應屬有據
    。
㈡、證人楊燦銓所為證述：
  1.證人楊燦銓於警詢時證稱：我當時看到兩臺機車行駛中，男
    方【指被告】一直要踢倒女方【指告訴人】的機車（大約3
    至4次），當時我們是同方向，到10K處停紅燈時，我看到男
    方對女方臉部揍了一拳，我就下車制止等語（見偵卷第8頁
    反面）。
　⒉其於偵查中具結證稱：被告有逼車，停紅燈後就把告訴人攔
    下，被告打告訴人頭部，那時告訴人戴安全帽，被告在打告
    訴人前就沿路想踢告訴人機車，到紅燈前就對罵、毆打告訴
    人等語（見偵卷第26正反面）。
  ⒊其於原審審理時具結證稱：我看到男方【指被告】在左邊，
    女方【指告訴人】在右邊外車道，男方在行進中沿途一直踢
    著女方的摩托車。男方車子一直企圖要貼著女方的車子，貼
    的距離差不多一個人身，手沒有張開。我認為一直往路邊逼
    過去。後來他們在紅綠燈停止後，男方直接用拳頭打女方，
    打到告訴人的安全帽，我看他的動作是一、兩下，但最起碼
    有打到一下以上等語（見原審卷第131至132頁、第135頁）
    。
　⒋依本院前開勘驗結果，可知證人楊燦銓原與被告、告訴人不
    同行車路線，一直到進入堤外道路時，才遇到被告及告訴人
    機車，可徵其與告訴人、被告應互不相識，亦無嫌隙，僅係
    單純偶遇之目擊證人，應無偏袒告訴人或誣陷被告之動機，
    且歷次所證前後尚屬一致，復與告訴人所述內容及行車紀錄
    器錄影畫面勘驗結果互核相符，亦足佐證告訴人前開指述被
    告有按鳴喇叭、逼車、試圖以腳踹告訴人機車及出手打告訴
    人安全帽一下等節，應屬真實。
㈢、告訴人於案發當日18時12分即至臺北市立聯合醫院就診，診
    斷結果為受有左臉挫傷之傷害乙節，有上開醫院109年11月1
    2日北市醫興字第10936497500號函暨函附急診病歷、急診醫
    囑單、傷勢照片、該院中興院區驗傷診斷證明書（見偵卷第
    11頁、第20至23頁），核與其指稱是遭被告徒手毆打配戴安
    全帽之頭部後，導致安全帽撞擊臉頰因此受傷乙節相符。又
    告訴人於案發當日12時45分在新莊分局新莊派出所製作警詢
    筆錄時即稱受有左臉挫傷紅腫之傷害（見偵卷第6頁正反面
    ），嗣於案發當日18時12分許即至醫院驗傷，離案發時間相
    隔不久，且經驗傷醫事人員實際檢視傷勢後拍攝照片為證（
    見偵卷第23頁），衡以被告由上往下敲擊告訴人所載半罩式
    安全帽，確極有可能使安全帽受力下壓時傷及告訴人臉頰，
    顯足認告訴人稱其所受左臉頰傷勢係因被告敲擊其安全帽所
    造成此節，應屬有據。
㈣、此外，被告於警詢時即自陳：我有按喇叭叫她停下，我逼她
    車是因為我要叫她停下，我騎車伸腳的行為是要活動筋骨，
    我有推她安全帽一下，我只是要將她攔下問她說為什麼要騎
    那麼快，但是她不停，那時候我才會按喇叭並示意她停車等
    語（偵卷第4頁反面至第5頁反面）；於偵查中自陳：我要讓
    告訴人停下，我要問她說為什麼在河堤外道轉彎過去，對方
    騎很快，我要質問她等語（偵卷第27頁）；於原審自陳：我
    有按喇叭，我追車是要跟告訴人說她害我手扭到（見原審卷
    第38頁），事情發生的時候，告訴人真的騎得很快，我就一
    直氣，才會一直用車子追她（見原審卷第130頁），我怕告
    訴人綠燈就開走，所以我才用手摸她的安全帽一下（見原審
    卷第138頁），我激動時腳會抽筋，伸直的話抽筋等語（見
    原審卷第140頁）；於本院亦自陳：我那時候一時氣憤有拍
    告訴人安全帽，我拍安全帽不對，但那時候是要去祭拜親人
    心情不好，是因為心急等語（見本院卷第50頁）。是由被告
    上開供述，顯已坦承其因認告訴人先前駕車不當，故基於迫
    使告訴人停駛之意思而沿路逼車及按鳴喇叭，並有伸腳及於
    告訴人停下後以手拍其安全帽之行為，此均核與告訴人前開
    證述相符，堪以補強佐證告訴人所述非虛。
㈤、準此，告訴人白雲就案發主要經過於警詢、偵查及原審所證
    大致相符，並無實質瑕疵，被告亦曾坦承有逼車、伸腳、按
    鳴喇叭欲迫使告訴人停車，及以手拍告訴人安全帽之行為，
    此並與前引證人楊燦銓所為證述、行車紀錄器勘驗結果暨告
    訴人所提診斷證明書內容相符，是告訴人上開證述既有前揭
    證據供作補強及憑為加強心證之參證，應足認被告確有對告
    訴人為事實欄所載強制及傷害等犯行。
五、被告雖以前詞置辯，惟查：
㈠、被告有試圖以腳踢告訴人機車之動作此情，業經告訴人及證
    人楊燦銓證述甚明，被告於警詢中亦坦承有騎車伸腳之動作
    ，亦如前述，被告固辯稱其緊張或情緒激動時腳會抽筋，並
    提出臺北市立萬芳醫院診斷證明書為證（見本院卷第75頁）
    ，其上記載被告有抽筋症狀，但依該診斷證明書所載，被告
    是於111年2月7日就診，距離本案發生時間已相隔約1年半，
    自無從以此證明被告有因抽筋而會於駕駛機車期間伸腿出腳
    之症狀。至行車紀錄器中雖未清楚拍到被告嘗試以腳踢告訴
    人機車之畫面，但亦攝得被告機車十分靠近告訴人，則此時
    因拍攝角度及兩車十分接近之關係，而無法清楚辨識被告有
    此動作，亦屬合理，況被告本人亦坦承有伸腳之行為，自無
    從以此推翻告訴人及楊燦銓所述之憑信性。
㈡、本案告訴人所戴者為半罩式安全帽，除據其於原審證述在卷
    外（見原審卷第124頁），並有被告自己所提錄影檔案擷圖
    照片存卷可憑（見原審審訴卷第62頁上方照片），且當時被
    告處於氣憤狀態下，其所稱拍告訴人安全帽一下，衡情力道
    應不太輕，在此情形下，被告由上往下敲擊告訴人所載半罩
    式安全帽時，自極有可能使安全帽受力下壓時傷及告訴人臉
    頰，此應為年過60歲，且有駕駛機車及配戴安全帽經驗之被
    告所預見，其竟仍出手拍打告訴人之安全帽，則其應有傷害
    告訴人之犯意，亦堪認定，是被告辯稱只有拍安全帽，沒有
    打人，沒有傷害犯意云云，難認有據。
六、綜上所述，被告上開所辯均非可採，本案事證明確，被告所
    為強制及傷害犯行均堪認定，皆應依法論科。
參、論罪部分：
一、核被告所為，係犯刑法第304條第1項之強制罪及同法第277
    條第1項之傷害罪。
二、被告於追車過程中，先後按鳴喇叭、靠近逼車及試圖以腳踢
    告訴人機車等舉止，主觀上均係基於強制之單一犯意，而在
    密切接近之時、地為之，且所侵害者為同一被害人之相同法
    益，各次行為之獨立性極為薄弱，依一般社會觀念，以視為
    數個舉動之接續施行，合為包括之一行為予以評價，較為合
    理，應論以接續犯之一罪。
三、被告所犯強制及傷害犯行間，時間有所差距、態樣亦有不同
    ，行為明顯可分，應予分論併罰。
肆、維持原判決之理由：
一、原審法院同上認定，以被告本案所為事證明確，係犯上開強
    制及傷害罪，並以行為人之責任為基礎，審酌被告與告訴人
    並無怨隙，且被告為成年人，理應知悉於現代法治社會中，
    任何糾紛均應循理性、和平之手段與態度解決，僅因與告訴
    人有行車糾紛，竟罔顧告訴人有安全行駛道路之權利，而以
    上開強暴方式，影響告訴人行向，無視社會法秩序之規範，
    且造成告訴人行車安全之風險，並因此毆打告訴人，造成告
    訴人受有前述之傷害，顯然欠缺尊重他人身體法益之法治觀
    念，所為實非可取，行為應予以非難，且始終未能坦認犯行
    ，雖曾遞狀予原審表示對事故深深的後悔，想尋求和解，希
    望法院安排給予和解的機會，會虛心尋求對方的諒解等語，
    惟嗣經原審安排調解，被告又未到場等情（見原審審訴卷第
    65頁、第73頁之陳述書、調解事件報告書），迄今未與告訴
    人達成和解、賠償損害以獲得告訴人之諒解，於犯後態度無
    從為其有利之考量，兼衡其犯罪之動機、目的、手段、告訴
    人受傷之程度、犯罪前科素行紀錄，及被告為高中畢業之智
    識程度，自陳在山上種菜、先前在學校做木匠、已婚無小孩
    、目前與配偶同住，暨其家庭經濟狀況為勉持等一切情狀（
    見原審卷第140頁審判筆錄及同卷第77頁之被告戶政資料查
    詢結果；偵卷第4頁被告警詢筆錄所載受詢問人資料欄），
    復參考檢察官求刑之意見，就所犯強制罪、傷害罪各量處拘
    役40日、40日，再衡酌被告前開強制及傷害犯行，係同一日
    所實施對同一告訴人行之，間隔期間甚近，行為態樣、手段
    有異，然動機相同，責任非難重複之程度較高，基於罪責相
    當之要求，綜合評價各罪類型、關係、法益侵害之整體效果
    ，考量犯罪人個人特質，及以比例原則、平等原則、責罰相
    當原則、重複評價禁止原則為內涵之內部性界限，為適度反
    應被告整體犯罪行為之不法與罪責程度及對其施以矯正之必
    要性，定其應執行刑為拘役60日等節，認事用法均無違誤，
    量刑及所定執行刑亦屬妥適，應予維持。
二、被告上訴意旨否認犯行部分，並非可採，業據本院論駁如前
    。至被告上訴意旨以我現在一天花費幾十元而已，易科罰金
    要6萬元，我家中經濟無法負擔，太太也60幾歲需要照顧為
    由，主張原審量刑過重部分，按關於刑之量定，係實體法上
    賦予法院得為自由裁量之事項，倘其未有逾越法律所規定之
    範圍，或濫用其權限，即不得任意指摘為違法（最高法院75
    年台上字第7033號判例意旨參照）。查原審於量刑時已依刑
    法第57條規定以行為人之責任為基礎，並於理由內說明其審
    酌該條所列情狀後之量刑事由，且已考量被告之家庭經濟狀
    況，而以本案被告於道路上之逼車行為，及對婦女拍打安全
    帽施暴之犯罪手段，所造成被害人之行車危險及傷害等節觀
    之，原審量刑並未逾越法定裁量範圍，亦無明顯違反罪刑相
    當原則之濫用權限情形，且所量處者均僅為拘役刑，所定執
    行刑並有適度給予折扣，尚難認有何量刑過重之處。其餘被
    告上訴意旨所指各情，亦非應予改判再從輕量刑之事由，是
    被告上訴意旨認原判決量刑過重部分，亦非有據。準此，本
    案被告上訴意旨均無理由，應予駁回。
據上論斷，應依刑事訴訟法第368條，判決如主文。
本案經檢察官蔡顯鑫到庭執行職務。
中　　華　　民　　國　　111 　年　　3 　　月　　17　　日
                  刑事第二十庭  審判長法　官　王復生
　　　　　　　　　　　　　　　　　　　法　官　蕭世昌
　　　　　　　　　　　　　　　　　　　法　官　張紹省
以上正本證明與原本無異。
強制罪部分不得上訴。
傷害罪部分如不服本判決，應於收受送達後20日內向本院提出上
訴書狀，其未敘述上訴之理由者並得於提起上訴後20日內向本院
補提理由書（均須按他造當事人之人數附繕本）「切勿逕送上級
法院」。
                                      書記官  莫佳樺
中　　華　　民　　國　　111 　年　　3 　　月　　17　　日
附錄：本案論罪科刑法條全文　　
中華民國刑法第277條
傷害人之身體或健康者，處 5 年以下有期徒刑、拘役或 50 萬
元以下罰金。
犯前項之罪，因而致人於死者，處無期徒刑或 7 年以上有期徒
刑；致重傷者，處 3 年以上 10 年以下有期徒刑。

中華民國刑法第304條
以強暴、脅迫使人行無義務之事或妨害人行使權利者，處 3 年
以下有期徒刑、拘役或 9 千元以下罰金。
前項之未遂犯罰之。